---
title: 'Mineria de dades: PAC1'
author: "Autor: Nom estudiant"
date: "Març 2021"
output:
  html_document:
    highlight: default
    number_sections: yes
    theme: cosmo
    toc: yes
    toc_depth: 2
    includes:
      in_header: 05.584-PAC-header.html
  word_document: default
  pdf_document:
    highlight: zenburn
    toc: yes
---

```{r setup, include=FALSE}
knitr::opts_chunk$set(echo = TRUE)
```

*****
# Introducció
*****
## Presentació
Aquesta prova d'avaluació continuada cobreix els mòduls 1, 2 i 8 del programa de l'assignatura.

## Competències
Les competències que es treballen en aquesta prova són:

* Ús i aplicació de les TIC en l'àmbit acadèmic i professional
* Capacitat per a innovar i generar noves idees.
* Capacitat per a avaluar solucions tecnològiques i elaborar propostes de projectes tenint en compte els recursos, les alternatives disponibles i les condicions de mercat.
* Conèixer les tecnologies de comunicacions actuals i emergents, així com saber-les aplicar convenientment per a dissenyar i desenvolupar solucions basades en sistemes i tecnologies de la informació.
* Aplicació de les tècniques específiques d'enginyeria del programari en les diferents etapes del cicle de vida d'un projecte.
* Capacitat per a aplicar les tècniques específiques de tractament, emmagatzematge i administració de dades.
* Capacitat per a proposar i avaluar diferents alternatives tecnològiques per a resoldre un problema concret.
* Capacitat d'utilitzar un llenguatge de programació.
* Capacitat per a desenvolupar en una eina IDE.
* Capacitat de plantejar un projecte de mineria de dades.

## Objectius
* Assimilar correctament els mòduls  1 i 2.
* Què és i què no és MD.
* Cicle de vida dels projectes de MD.
* Diferents tipologies de MD.
* Conèixer les tècniques pròpies d'una fase de preparació de dades i objectius a assolir.

## Descripció de la PAC a realitzar
La prova està estructurada en 1 exercici teòric/pràctic i 1 exercici pràctic que demana que es desenvolupi la fase de preparació amb un joc de dades.
S'han de respondre's tots els exercicis per a poder superar la PAC.

## Recursos
Per a realitzar aquesta pràctica recomanem com a punt de partida la lectura dels següents documents:

* Mòdul 1, 2 i 8 del material didàctic.
* Cicle de vida d'un projecte de mineria de dades: https://es.wikipedia.org/wiki/Cross_Industry_Standard_Process_for_Data_Mining#Fases_principales
* A l'aparta de l'enunciat de l'activitat disposeu d'uns materials de ggplot2
* L'aula laboratori de R per resoldre dubtes o problemes.
* RStudio Cheat Sheet: Disponible a l'aula Laboratori de Mineria de dades.
* R Base Cheat Sheet: Disponible a l'aula Laboratori de Mineria de dades.


## Format i data de lliurament
El format de lliurament és: usernameestudiant-PAC1.html (pdf o word) i rmd. 
Data de Lliurament: 31/03/2021.
S'ha de lliurar la PAC en la bústia de lliuraments de l'aula.


## Nota: Propietat intel·lectual

Sovint és inevitable, en produir una obra multimèdia, fer ús de recursos creats per terceres persones. És per tant comprensible fer-ho en el marc d'una pràctica dels estudis d'Informàtica, Multimèdia i Telecomunicació de la UOC, sempre que això es documenti clarament i no suposi plagi en la pràctica.

Per tant, en presentar una pràctica que faci ús de recursos aliens, s'ha de presentar juntament amb ella un document en què es detallin tots ells, especificant el nom de cada recurs, el seu autor, el lloc on es va obtenir i el seu estatus legal: si l'obra està protegida pel copyright o s'acull a alguna altra llicència d'ús (Creative Commons, llicència GNU, GPL ...).
L'estudiant haurà d'assegurar-se que la llicència no impedeix específicament el seu ús en el marc de la pràctica. En cas de no trobar la informació corresponent haurà d'assumir que l'obra està protegida per copyright.

Haureu, a més, adjuntar els fitxers originals quan les obres utilitzades siguin digitals, i el seu codi font si correspon.

*****
# Exemple de solució de l'exercici 2
*****
*****
##  Objectius
*****
Com a mostra, treballarem amb el joc de dades "Titanic.csv" que recull dades sobre el famós creuer.

Les activitats que durem a terme en aquesta pràctica es fan en les fases inicials d'un projecte de mineria de dades. Tenen com a objectiu obtenir un domini de les dades amb les que construirem el model de mineria. Hem de conèixer profundament les dades tant en el seu format com contingut. Tasques típiques poden ser la selecció de característiques o variables, la preparació del joc de dades per a posteriorment ser consumit per un algorisme i intentar extreure el màxim coneixement possible de les dades. Desenvoluparem  un subconjunt de tasques mínimes i d'exemple. Podem incloure moltes més i molt més profundes, com hem vist al material docent.



## Processos inicials amb les dades

Primer contacte amb el joc de dades

Instal·lem i carreguem les llibreries ggplot2 i dplry

```{r echo=TRUE, message=FALSE, warning=FALSE}
# https://cran.r-project.org/web/packages/ggplot2/index.html
if (!require('ggplot2')) install.packages('ggplot2'); library('ggplot2')
# https://cran.r-project.org/web/packages/dplyr/index.html
if (!require('dplyr')) install.packages('dplyr'); library('dplyr')
```

Carreguem el fitxer de dades

```{r}
totalData <- read.csv('titanic.csv',stringsAsFactors = FALSE)
filas=dim(totalData)[1]
```

Carreguem les dades filtrades per tripulació per fer estudis posteriors

```{r}
totalData_crew=subset(totalData, totalData$class=="engineering crew")
```

Verifiquem l'estructura del joc de dades principal

```{r}
str(totalData)
```

Veiem que tenim 2207 registres que es corresponen als viatgers i tripulació del Titànic i 11 variables que els caracteritzen.

Revisem la descripció de les variables contingudes al fitxer i si els tipus de variable es correspon al que hem carregat:

**name**
    string with the name of the passenger.
    
**gender**
    factor with levels male and female.
    
**age**
    numeric value with the persons age on the day of the sinking. The age of babies (under 12 months) is given as a fraction of one year (1/month).
    
**class**
    factor specifying the class for passengers or the type of service aboard for crew members.
    
**embarked**
    factor with the persons place of of embarkment.
    
**country**
    factor with the persons home country.
    
**ticketno**
    numeric value specifying the persons ticket number (NA for crew members).
    
**fare**
    numeric value with the ticket price (NA for crew members, musicians and employees of the shipyard company).
    
**sibsp**
    ordered factor specifying the number if siblings/spouses aboard; adopted from Vanderbild data set.
    
**parch**
    an ordered factor specifying the number of parents/children aboard; adopted from Vanderbild data set.
    
**survived**
    a factor with two levels (no and yes) specifying whether the person has survived the sinking.
    

Anem ara a treure estadístiques bàsiques i després treballem els atributs amb valors buits.  

```{r echo=TRUE, message=FALSE, warning=FALSE}
summary(totalData)
```

Estadístiques de valors buits

```{r}
colSums(is.na(totalData))
colSums(totalData=="")
```

Assignem valor "Desconegut" per als valors buits de la variable "country"

```{r}
totalData$country[is.na(totalData$country)] <- "Desconegut"
```

Assignem la mitjana per a valors buits de la variable "age"

```{r}
totalData$age[is.na(totalData$age)] <- mean(totalData$age,na.rm=T)
```

De la informació mostrada destaquem que el passatger més jove tenia 6 mesos i el més gran 74 anys. La mitjana de edat la tenien en 30 anys. També podem veure 891 sense bitllet. Revisarem si es correspon a la tripulació. També podem observar el que es va pagar pel bitllet. En aquest cas s'entenen les discrepàncies en la fiabilitat d'aquesta dada. Sembla que els passatgers que van embarcar a Southampton feien transbord de un vaixell que tenia la tripulació en vaga i per això no veren pagar el que explicaria la diferencia. Recordem que la tripulació no pagava. Sibsp i parch també mostren dades interessants el viatger amb qui més familiar viatjava eren 8 germans o dona i 9 fills o pare/mare.

Si observem els NA (valors nuls) veiem que les dades estan prou bé. Decidim substituir el valor NA de country per Desconegut per una major llegibilitat. També proposem substituir els NA de age per la mitjana tot i que realment no cal.

És curios com els valors NA de sibsp i parch ens permet deduir que viatjaven moltes famílies. De fet a simple vista, restant la tripulació la gent que viatjava sola era mínima. Aquesta dada la podríem contrastar també. Fora interessant relacionar la mortalitat de l'accident amb el tamany de les famílies que viatjaven.

Ara afegirem un camp nou a les dades. Aquest camps contindrà el valor de l'edat discretitzada amb un mètode simple d'intervals d'igual amplitud.

```{r echo=TRUE, message=FALSE, warning=FALSE}

summary(totalData[,"age"])
```

Discretitzem

```{r}
totalData["segment_edat"] <- cut(totalData$age, breaks = c(0,10,20,30,40,50,60,70,100), labels = c("0-9", "10-19", "20-29", "30-39","40-49","50-59","60-69","70-79"))
```

Observem les dades discretitzades

```{r}
head(totalData)
```

Veiem com s'agrupaven per edat 

```{r}
plot(totalData$segment_edat)
```

Ara repetim pel procés però només pel subconjunt de tripulació filtrat abans

```{r}
totalData_crew["segment_edat"] <- cut(totalData_crew$age, breaks = c(0,10,20,30,40,50,60,70,100), labels = c("0-9", "10-19", "20-29", "30-39","40-49","50-59","60-69","70-79"))
plot(totalData_crew$segment_edat)
```

De la discretizació de l'edat observem que realment la gent que viatjava era molt jove. El segment més gran erà de 20 a 29 anys. També veiem de la joventut de la tripulació.

## Processos d'anàlisis visuals del joc de dades

Ens proposem analitzar les relacions entre les diferents variables del joc de dades per veure si es relacionen i com.

Visualitzem la relació entre les variables "gender" i "survived":

```{r echo=TRUE, message=FALSE, warning=FALSE}
ggplot(data=totalData[1:filas,],aes(x=gender,fill=survived))+geom_bar()
```

Un altre punt de vista. Survived com a funció de Embarked:

```{r}
ggplot(data = totalData[1:filas,],aes(x=embarked,fill=survived))+geom_bar(position="fill")+ylab("Frequència")
```

A la primer gràfica podem observar fàcilment la quantitat de dones que viatjaven respecte homes i observar els que no varen sobreviure. Numèricament el nombre d'homes i dones supervivents és similar.

A la segona gràfica de forma percentual observem els ports d'embarcament i els percentatges de supervivència en funció del port. Es podria treballar el port C (Cherbourg) per veure d'explicar la diferència a les dades. Poder percentualment van embarcar més dones o nens... O gent de primera classe?

Obtenim ara una matriu de percentatges de freqüència.
Veiem, per exemple que la probabilitat de sobreviure si es va embarcar en "C" és d'un 56.45%

```{r echo=TRUE, message=FALSE, warning=FALSE}
t<-table(totalData[1:filas,]$embarked,totalData[1:filas,]$survived)
for (i in 1:dim(t)[1]){
    t[i,]<-t[i,]/sum(t[i,])*100
}
```

Vegem ara com en un mateix gràfic de freqüències podem treballar amb 3 variables: Embarked, Survived i class.

Mostrem el gràfic d'embarcats per Pclass:

```{r echo=TRUE, message=FALSE, warning=FALSE}
ggplot(data = totalData[1:filas,],aes(x=embarked,fill=survived))+geom_bar(position="fill")+facet_wrap(~class)
```

Aquí ja podem extreure molta informació. Com a proposta de millora es podria fer un gràfic similar treballant només la classe. Caldria unificar tota la tripulació a una única categoria.

Comparem ara dos gràfics de freqüències: Survived-SibSp i Survived-Parch

```{r echo=TRUE, message=FALSE, warning=FALSE}
ggplot(data = totalData[1:filas,],aes(x=sibsp,fill=survived))+geom_bar()
ggplot(data = totalData[1:filas,],aes(x=parch,fill=survived))+geom_bar()
```

Veiem com la forma d'aquests dos gràfics és similar. Aquest fet ens pot indicar presència de correlacions altes. Fet previsible en funció de la descripció de les variables.

Vegem un exemple de construcció d'una variable nova: Grandària de família

```{r echo=TRUE, message=FALSE, warning=FALSE}
totalData$FamilySize <- totalData$sibsp + totalData$parch +1;
totalData1<-totalData[1:filas,]
ggplot(data = totalData1[!is.na(totalData[1:filas,]$FamilySize),],aes(x=FamilySize,fill=survived))+geom_histogram(binwidth =1,position="fill")+ylab("Freqüència")
```

Es confirma el fet de que els passatgers viatjaven majoritàriament en família. No podem afirmar que el tamany de la família tingués res a veure amb la possibilitat de sobreviure doncs ens temem que estadísticament el fet de haver més famílies de al voltant de quatre membres deuria ser habitual. És un punt de partida per investigar més.

Vegem ara dos gràfics que ens compara els atributs Age i Survived.
Observem com el paràmetre position="fill" ens dóna la proporció acumulada d'un atribut dins d'un altre

```{r echo=TRUE, message=FALSE, warning=FALSE}
ggplot(data = totalData1[!(is.na(totalData[1:filas,]$age)),],aes(x=age,fill=survived))+geom_histogram(binwidth =3)
ggplot(data = totalData1[!is.na(totalData[1:filas,]$age),],aes(x=age,fill=survived))+geom_histogram(binwidth = 3,position="fill")+ylab("Freqüència")
```

Observem com el paràmetre position="fill" ens dóna la proporció acumulada d'un atribut dins d'un altre. Sembla que els nens varen tenir més possibilitat de salvar-se.

## Conclusions finals

Les dades tenen una qualitat correcta i estan majoritàriament ben informades. Disposen d'una variable de classe "survived" que les fa aptes per un classificador. 
De banda de la major supervivència de dones i nens i de passatgers de primera classe podem observar la joventut dels passatgers i la tripulació. S'observa també una gran quantitat de persones que viatjaven en família. 

*****
# Exercicis
*****

## Exercici 1:

Proposa un projecte complert de mineria de dades. L'organització de la resposta ha de coincidir en les fases típiques del cicle de vida d'un projecte de mineria de dades. No cal fer les tasques de la fase. Per a cada fase indica quin és el objectiu de la fase i el producte que s'obtindrà. Utilitza exemples de quines i com podrien ser les tasques. Si hi ha alguna característica que fa diferent el cicle de vida d'un projecte de mineria respecte a d'altres projectes indica-ho.

**Definició del projecte**:

El projecte que definirem en aquest exercici es troba enfocat en el camp de les assegurances.
Suposem que som una empresa d'assegurances bastant gran i que té pòlisses d'assegurances de cotxes de múltiples parts de Catalunya. Així doncs les dades que obtenim provenen de diferents territoris.

### Objectiu del project

En aquesta primera fase del cicle de vida d'un projecte de mineria de dades hem de precisar quin és l'objectiu que té aquest projecte. A la vegada, haurem plantejar quins són els possibles models que ens poden ser vàlids per tal de portar-ho a la pràctica, igual que la complexitat i el cost computacional de cada un d'ells.

Així doncs, denotem que la tasca principal d'aquest projecte és la de predir el risc que té la nostra empresa d'assegurances respecte a la pòlissa un client.

Per tal de realitzar aquestes prediccions disposem de diferents models vàlids. Aquests són:

* Models predictius 
* Arbres de decisió


### Comprensió i origen de les dades

La segona fase del nostre cicle de vida és una de les més importants. Aquesta es pot dividir en diferents subtasques.
Inicialment necessitem comprendre quines són les dades que són necessàries per a poder realitzar les nostres prediccions. Seguidament, haurem de plantejar d'on s'obtenen aquestes dades que posteriorment utilitzarem dins del nostre model.

Les dades que farem servir per alimentar el nostre model provindran del magatzem de dades corporatiu que la nostra empresa disposa dins del __data warehoure__, on es recopila tota la informació històrica de l'empresa.

Per poder calcular el risc per a cada un dels clients haurem de tenir en compte múltiples factors:   

* Edat
* Sexe
* Experiència en la conducció
* Any de matriculació del cotxe
* Model de cotxe
* Tipus de cotxe
* Valor del cotxe
* Quilometratge
* Infraccions del conductor
* Historial de sinistralitat

### Preparació de les dades

Un cop ja tinguem localitzades les fonts de dades, seguidament s'hauran de preparar aquestes per poder aplicar les eines necessàries i poder construir el model desitjat. Durant aquesta tercera fase del cicle de vida, farem tres operacions principalment: 

* Neteja de les dades: Processament de les dades per eliminar valors erronis o redundants.
  
Exemple aplicat al nostre cas particular: 

```
Eliminació de dues files que facin referència al mateix client.

Introducció del 'Tipus de cotxe' que es troba incomplet a través del camp 'Model de cotxe'.
```

* Transformació de les dades: Transformació de la forma de les dades per poder aplicar els mètodes necessaris per dur a terme el nostre model. 

Exemple aplicat al nostre cas particular:

```
Agrupació de valors continus amb els paràmetres 'Experiència en la conducció' o 'Edat'.

Normalització de valors com 'Quilometratge'.
```

* Reduccio de la dimensionalitat: Procés de reducció del volum de dades però sense intercedir en el resultat final.

### Modelatge

Un cop ens trobem en aquesta fase del cicle de vida, trobem que les dades ja tenen la qualitat i el format adequats, i a la vegada estem treballem amb els atributs necessaris.
És doncs en aquest moment que hem d'iniciar el procés de cerca i explorar un espai amb els models possibles per tal de trobar aquell que tingui un millor resultat i qualitat final.

En el nostre cas particular hauríem de concloure amb un model predictiu, possiblement basat en anàlisi de regressió, que ens permetés obtenir un resultat dins un interval de 0 a 1 que representa el risc atribuït a cada client.

### Avaluació 

Dins la fase d'avaluació ja disposem d'un model construït. És doncs en aquesta fase on ens assegurarem que els estàndards de qualitats proposats per projecte són correctes. És per això que abans d'implementar aquest model, realitzarem un conjunt de proves per revisar que cada un dels passos executats i resultats optinguts, es realitzen de forma correcta i coherent.

Aplicant aquests passos a la nostra empresa d'assegurances, comprovaríem amb certs clients concrets i prèviament estudiats, quins haurien de ser els resultats del nostre model predictiu.
En el cas que aquest fossin positius, podríem passar a la següent fase.

### Implementació

Finalment a la fase d'implementació, ja podríem fer servir els resultats del nostre model per tal d'elaborar informes dedicats a cada un dels nostres clients per tal d'analitzar cada un dels casos o utilitzar aquest model com a part d'un procés de mineria de dades major per a l'empresa.
Per exemple, podríem fer servir aquest valor obtingut del risc de cada pòlissa, per calcular el preu estimat per a cada un dels clients.

## Exercici 2:
A partir del joc de dades disponible en el següent enllaç http://archive.ics.uci.edu/ml/datasets/adult , realitza les tasques prèvies a la generació d’un model de mineria de dades explicades en el Mòdul 2. Pots utilitzar de referència l'exemple del Titànic.

Nota: Si ho desitges pots utilitzar un altre conjunt de dades propi o d'algun repositori dades obertes sempre que sigui similar en diversitat de tipus de variables al proposat..

### Context de les dades

```{r echo=TRUE, message=FALSE, warning=FALSE}
#Carregem les llibreries
# https://cran.r-project.org/web/packages/ggplot2/index.html
if (!require('ggplot2')) install.packages('ggplot2'); library('ggplot2')
# https://cran.r-project.org/web/packages/dplyr/index.html
if (!require('dplyr')) install.packages('dplyr'); library('dplyr')

if(!require('magrittr')) install.packages('magrittr'); library('magrittr')

library(skimr)
library(tidyr)
library(funModeling)
library(plyr)
```

```{r echo=TRUE, message=FALSE, warning=FALSE}
# Carreguem el joc de dades
adult <- read.csv('adult.data', stringsAsFactors = FALSE, header = FALSE)
#adult <- read.table('https://archive.ics.uci.edu/ml/machine-learning-databases/adult/adult.data', sep = ',', fill = F, strip.white = T, hader = FALSE)

rows=dim(adult)[1]

#Afegim els header de cada column
names(adult) <- c("age", "workclass", "fnlwgt","education", "education-num", "marital-status","occupation","relationship","race","sex","capital-gain","capital-loss","hours-per-week","native-country","earnings")
```

Seguidament observem l'estructura i les primeres files del joc de dades

```{r echo=TRUE, message=FALSE, warning=FALSE}
#Estructura del joc de dades
str(adult)

#Primers registres del joc de dades
head(adult)

#Dimensió de les dades
dim(adult)

#Estadistiques bàsiques
summary(adult)
```

### Neteja de les dades

Analitzem si trobem valors buits o nulls.
```{r echo=TRUE, message=FALSE, warning=FALSE}
#Cerca dels valors null
colSums(is.na(adult))

#Recompte dels valors que prenen valor '?'
colSums(adult=="?")


#Analisi dels valors del parametre 'workclass'
table(adult$workclass)
```
Degut a que observem que hi ha certs camps on els valors desconeguts es troben setejats amb tal que '?', modificarem aquest valor per a valors NA.
Realitzarem un canvi en la forma en com incorporem les dades.

```{r echo=TRUE, message=FALSE, warning=FALSE}
adult$workclass[adult$workclass == "?"] <- "Desconegut"
#adult$occupation[adult$occupation == "?"] <- "Desconeguda"
#adult$nativeCountry[adult$nativeCountry == "?"] <- "Desconegut"


table(adult$workclass)

```

```{r echo=TRUE, message=FALSE, warning=FALSE}
```
****
# Criteris d'avaluació
****

Exercici 1

Concepte i pes en la nota final

L'objectiu del projecte està correctament definit amb prou concreció i es pot resoldre amb tècniques de mineria de dades.	15%

Les fases del cicle de vida estan ben expressades. Els exemples son clarificadors. La justificació i argumentació de les decisions que s'han pres. 20%	

Exercici 2

Es carrega la base de dades, es visualitza la seva estructura i s’explica els fets bàsics que expliquen les dades.	5%

S'estudia si existeixen atributs buits o en diferents escales que calgui normalitzar. Si és el cas s'adopten mesures per a tractar aquests atributs. Es construeix un nova variable útil a partir de les existents. Es discretitza algun atribut. 20%

S'analitzen les dades de forma visual i extreuen conclusions tangibles. Cal elaborar un discurs coherent i amb conclusions clares.	30%

Es tracta en profunditat algun altre aspecte respecte a les dades presentat en el mòdul 2	10%

